臺灣高等法院臺中分院刑事裁定    　
110年度毒抗字第1373號
抗  告  人  
即  被  告  蔡志明



上列抗告人因違反毒品危害防制條例案件，經檢察官聲請觀察、
勒戒，不服臺灣臺中地方法院110年度毒聲字第1290號中華民國1
10年10月19日第一審裁定（聲請案號：臺灣臺中地方檢察署110
年度毒偵字第2744號、110年度聲觀字第1031號），提起抗告，
本院裁定如下：
    主  文
抗告駁回。
    理  由
一、抗告意旨略以：抗告人即被告蔡志明（下稱抗告人）父母最
    近常開刀，父親是第二次罹患癌症，抗告人因壓力大而吸食
    安非他命，民國110年7月24日警員至抗告人居所搜查時，抗
    告人都很配合，警員說好好配合可以減輕刑期，抗告人警詢
    時也供出販毒者。抗告人父親已無法工作，家中開銷、房租
    均需抗告人做工貼補，抗告人現有自行到醫院做戒癮治療，
    請再給予抗告人機會，撤銷原裁定等語。
二、犯毒品危害防制條例第10條之罪者，檢察官應聲請法院裁定
    ，令被告入勒戒處所觀察、勒戒，其期間不得逾2月。依前
    項規定為觀察、勒戒或強制戒治執行完畢釋放後，3年後再
    犯第10條之罪者，適用前2項之規定。毒品危害防制條例第2
    0條第1項、第3項定有明文。
三、經查：　　
  ㈠毒品危害防制條例第20條第1項規定之觀察、勒戒處分，並非
    對於施用毒品犯罪者之懲處，而係針對受處分人將來之危險
    所為預防、矯正措施之保安處分，目的係為斷絕施用毒品者
    之身癮及心癮，並屬強制規定，除檢察官審酌個案情形，依
    同條例第24條第1項為附條件緩起訴處分，可排除適用觀察
    、勒戒之程序外，凡犯毒品危害防制條例第10條之罪，經檢
    察官聲請法院裁定將被告送勒戒處所觀察、勒戒者，法院僅
    得就其聲請審查被告是否有施用毒品之行為，以及被告是否
    為「初犯」或為觀察、勒戒、強制治療執行完畢後「3年內
    再犯」而為准駁之裁定，並無自由斟酌以其他方式替代或得
    以其他原因、被告之個人因素而免予執行或暫緩執行之權。
  ㈡本件抗告人基於施用第二級毒品甲基安非他命之犯意，於民
    國110年7月24日6時許，在臺中市○○區○○路000巷0號5樓居所
    內，以將第二級毒品甲基安非他命置於玻璃球內以火燒烤再
    吸食煙霧之方式，施用甲基安非他命1次。嗣為警於同年月2
    6日6時3分許，持原審法院核發之搜索票，在抗告人上址居
    所執行搜索查獲，經其同意採集尿液送檢驗後，結果呈安非
    他命、甲基安非他命陽性反應等情，業據抗告人於警詢、偵
    查中坦認不諱，並有臺中市政府警察局第二分局委託檢驗尿
    液代號、真實姓名對照表、採集尿液（送驗）採證同意書、
    正修科技大學超微量研究科技中心尿液檢驗報告在卷可佐，
    足認抗告人上開任意性自白與事實相符，應可採信，其於上
    開時、地施用第二級毒品之犯行，應堪認定。又抗告人前於
    105年間因施用毒品案件，經原審法院以105年度毒聲字第14
    3號裁定送觀察、勒戒後，因認無繼續施用毒品之傾向，於1
    05年8月3日執行完畢釋放出所，經臺灣臺中地方檢察署檢察
    官以105年度毒偵字第656號為不起訴處分確定，此後抗告人
    未曾再受觀察、勒戒、強制戒治執行等情，有臺灣高等法院
    被告前案紀錄表存卷可參。原審因認抗告人本件施用第二級
    毒品犯行，距其最近1次觀察、勒戒執行完畢釋放已逾3年，
    檢察官之聲請為正當，而依毒品危害防制條例第20條第3項
    規定，裁定抗告人令入勒戒處所觀察、勒戒，經核於法並無
    不合。
(三)觀察、勒戒處分係針對施用毒品者將來之危險所為預防、矯
    治措施之保安處分，係為矯正行為人反社會性格，採用徹底
    隔絕毒品、專業諮商輔導或必要醫療支援等方法，協助其戒
    斷施用毒品之身癮及心癮，以達教化與治療之目的，並防衛
    社會安全，其性質非為懲戒行為人。為達上述目的，不得已
    於一定期間限制或拘束行為人之人身自由，既為法之所許，
    當無因個人工作或家庭等因素而免予執行之理。本件抗告人
    既有前揭施用毒品之行為，自有予以矯治並預防其將來繼續
    施用之必要性，至於抗告人所述家庭因素、本件為警查獲後
    有自行至醫院接受戒癮門診治療，核與毒品危害防制條例第
    20條第1項、第3項裁定令入勒戒處所觀察、勒戒之要件無涉
    ，尚不足採為解免其依法應受之觀察、勒戒處分，而撤銷原
    裁定之正當理由，附此敘明。
四、綜上所述，原審法院認抗告人施用第二級毒品犯行明確，依
    檢察官之聲請，裁定抗告人令入勒戒處所觀察、勒戒，經核
    於法並無違誤。抗告人徒以前揭情詞提起抗告，請求撤銷原
    裁定，為無理由，應予駁回。　　
據上論結，應依刑事訴訟法第412條，裁定如主文。
中　　華　　民　　國　　110 　年　　12　　月　　13　　日
         　刑事第十庭    審判長法　官  陳  宏  卿
　　　　　　　　　　　　　　   法　官  楊  文  廣
 　　　　　　　　　　　　　 　 法　官  簡  芳  潔                          
以上正本證明與原本無異。     
不得再抗告。

                               書記官  廖  婉  菁

中　　華　　民　　國　　110 　年　　12　　月　　13　　日